【裁判字號】    90,交聲,388
【裁判日期】    901011
【裁判案由】    違反道路交通管理處罰條例聲明異議
【裁判全文】
臺灣臺北地方法院交通事件裁定            九十年度交聲字第三八八號
    異議人即
    受處分人  甲○○
右列受處分人因違反道路交通管理處罰條例案件，對於臺北市交通事件裁決所中華民
國九十年三月二十二日所為之處分（原處分案號：北市裁三字第裁二二－Ａ0000
0000號），聲明異議，本院裁定如左：
        主      文
異議駁回。
        理      由
一、按行車起步前應顯示方向燈，注意前後左右有無障礙或車輛行人，並應讓行進中
    之車輛行人優先通過、汽車行駛時，駕駛人應注意車前狀況，並隨時採取必要之
    安全措施，分別為道路交通安全規則第八十九條第六款、第九十四條第三項定有
    明文；又汽車駕駛人，駕駛汽車違反道路交通安全規則，因而肇事致人受傷者，
    吊扣其駕駛執照三個月至六個月，行為時道路交通管理處罰條例第六十一條第二
    項定有明文。再汽車裝載時，裝載貨物超過核定之總重量者，處汽車所有人新台
    幣（下同）三千元以上九千元以下罰鍰，道路交通管理處罰條例第二十九條第一
    項第一款亦定有明文。
二、本件受處分人即異議人甲○○於民國八十九年五月九日上午十一時三十分許，駕
    駛屬於國產實業建設股份有限公司所有車號ＢＦ－０九八號攪拌式自用大貨車，
    裝載預拌混凝土，在台北市○○路○段、同路段三三號交岔路口時，欲由南往西
    左轉南港路三段行駛，本應注意行車起步前應顯示方向燈，注意前後左右有無障
    礙或車輛行人，並應讓行進中之車輛行人優先通過之規定，依當時情形，並無不
    能注意情事，竟疏於注意，適有翁志竹駕駛車號ＦＰ－七六五號營業大客車附載
    乘客林玉真，沿台北市○○路○段由西往東方向行駛，途經上開交岔路口時，本
    應注意汽車行駛時，駕駛人應注意車前狀況，並隨時採取必要之安全措施，依當
    時情形，亦無不能注意情事，竟疏於注意，受處分人駛出台北市○○路○段三三
    號出入口時，本已暫停佔用南港路三段外側車道，因僅注意右前方來車而疏忽左
    方行進中之翁志竹所駕駛車輛，並讓翁志竹所駕駛車輛先行，貿然起駛，而翁志
    竹亦疏於注意車前有受處分人所駕駛車輛隨時會起駛之動態，亦未採取必要之安
    全措施，二車終因煞閃不及而發生擦撞，造成翁志竹所駕駛車輛內乘客陳玉真因
    此受有右肩骨骨折等傷。經台北市政府警察局交通大隊警員王遙文前往現場處理
    ，發現受處分人所載運預拌混凝土之預拌混凝土送貨簽收單總重量為二六．四四
    三噸，超過車輛核定總重二十一噸，遂以受處分人有違反行為時道路交通管理處
    罰條例第二十九條第一項第一款、第六十一條第二項規定逕行掣單舉發。嗣受處
    分人未於應到案日期前申訴，原處分機關乃於九十年三月二十二日以北市裁三字
    第裁二二－Ａ00000000號裁決書，依道路交通管理處罰條例第六十一條
    第二項、第二十九條第一項第一款、第八十五條第二項規定裁處受處分人罰鍰九
    千元，並吊扣駕駛執照六個月（就裝載貨物超過核定總重量部分，裁處罰鍰九千
    元，因已歸責於汽車駕駛人，自無同條例第二十九條第二項記汽車違規記錄之問
    題，就違反交通規則致人受傷部分，吊扣駕駛執照六個月）。
三、訊據受處分人雖坦承於右開時地載運如送貨簽收單重量之預拌混凝土，且與翁志
    竹所駕駛車輛發生擦撞之事實不諱，惟矢口否認有右開違規行為，辯稱：伊車輛
    為九二年份，按照容積量來規定，不是按照總重量規範是否超載，且伊車子一直
    慢慢行駛，不是第二次起駛，已經到了路中央才被撞到云云，然查：
（一）按「八十一年十二月三十一日以前登檢領照之大型混凝土攪拌車「容許裝載容
      積」如左：（二）前單軸後雙軸及前雙軸後單軸式混凝土攪拌車，自八十二年
      一月一日起裝載六立方公尺為上限、（三）混凝土攪拌車之取締方式如左：１
      、取締時如駕駛人能提供送貨單，則以送貨單所填載之混凝土體積數量認定之
      ，經認定符合前述（二）項規定之容積，即予放行，２、如駕駛人無法提供送
      貨單，或疑其送貨單所填之數量超過實際裝載數量時，則予以過磅，過磅得之
      實際總重量若超過【最大容許總重量】即予舉發，３、前款【最大容許總重量
      】計算方式如左：容許裝載容積乘以二．三（比重）再加上空車重量（行車執
      照已載明）等於【最大容許總重量】」，此有交通部八十一年三月二十日交路
      （八一）字第０一０三七六號函附檢送路政司八十一年三月十七日召集會議研
      商「混凝土攪拌車裝載有關審查會議紀錄」影本在卷可稽；本件右開車號ＢＦ
      －０九八號自用大貨車發照日期為八十一年八月六日，軸數為二，輪數為十，
      車身式樣為攪拌式，此有汽車車籍查詢、行車執照影本在卷為憑，故右開ＢＦ
      －０九八號車輛乃屬八十一年十二月三十一日以前登檢領照之大型雙軸式混凝
      土攪拌車；依上開交通部路政司函附「混凝土攪拌車裝載有關審查會議紀錄」
      之取締標準，右開車輛裝載以六立方公尺為上限，而「最大容許總重量」乃六
      立方公尺乘以二．三（比重）再加上空車重量十一．六八噸（依汽車車籍查詢
      資料所載），等於二五．四八噸，故右開車量裝載「最大容許總重量」為二十
      五．四八噸；又受處分人既自承裝載重量如預拌混凝土送貨簽收單總重量二六
      ．四四三噸，自屬超過右開車輛「最大容許總重量」二五．四八噸。
（二）右開違反道路交通安全規則致人受傷之事實，業據證人翁志竹、警員蔡錫昌到
      庭證述無訛，並有證人林玉真庭呈診斷證明書一紙在卷為憑，復有道路交通事
      故調查報告表、交通事故談話紀錄表、交通事故補充資料表、交通事故分析研
      判表附卷可考；雖受處分人於制作交通事故談話紀錄表時陳稱：我駕車由我公
      司南向北行駛，當至大門口時，我車暫停，我見南港路西向東無來車，我則慢
      慢起駛，我車車頭行至西向東內側時，我則向右看南港路三段東向西是否有來
      車，當我在看右側來車時，我車就被撞擊等語，然衡情一般人駕車，行經交岔
      路口欲穿越交岔路口時，在確定左右有無來車後，始會繼續前行，尚不至於一
      邊僅察看右側來車，一邊仍繼續緩慢向前行駛，否則，如此極易釀成車禍而置
      己身於危險之中，況受處分人如僅暫停在公司大門口，而車頭未突出南港路三
      段東西向道路上，如何能觀察到南港路三段東西向是否有車輛往來﹖則受處分
      人所陳，尚值懷疑；又依證人翁志竹於制作交通事故談話紀錄表時證稱：我駕
      車沿南港路三段西向外側車道行駛，至肇事地點時，我看見ＢＦ－０九八號車
      頭朝北暫停於南港路三段西向東外側車道上，當時因對方暫停著，我車前方也
      有車輛，我就隨著前車繼續向前，因對方車暫停時佔用到外側車道，我則稍將
      我車向左行駛，當我車車頭行至對方車頭時，對方駕駛頭只向右看，未注意我
      車，此時，該車就突然起步行駛，致使我車右前車角被該車左前車頭擦撞，我
      第一次見到對方車時，對方車與我車距離一個公車車身長，當時對方車暫停於
      東西向外側車道上，我就將車往內側方向行駛等語，以道路交通事故調查報告
      表所繪現場圖，受處分人所駕駛車輛與證人翁志竹所駕駛車輛撞擊點在南港路
      三段東西向最內側車道上，且衡諸常情，受處分人所駕駛車輛如非暫停於南港
      路三段最外側車道上，證人翁志竹當不至於繼續左偏向前行駛，故以受處分人
      所陳及證人翁志竹所證相比較，應以證人翁志竹所證，較堪採信。從而，本件
      車禍發生原因，應係受處分人於右開時地，駕車暫停時，已佔用南港路三段東
      西向最外側車道，本應注意行車起步前應顯示方向燈，注意前後左右有無障礙
      或車輛行人，並應讓行進中之車輛行人優先通過之規定，依當時情形，並無不
      能注意情事，而證人翁志竹於右開時地駕車，本應注意駕駛人應注意車前狀況
      ，並隨時採取必要之安全措施，依當時情形，亦無不能注意情事，二人均疏於
      注意，受處分人駛出台北市○○路○段三三號出入口時，本已暫停佔用南港路
      三段外側車道，因僅注意右前方來車而疏忽左方行進中之證人翁志竹所駕駛車
      輛，並讓證人翁志竹所駕駛車輛先行，貿然起駛，而證人翁志竹亦疏於注意車
      前有受處分人所駕駛車輛隨時會起駛之動態，未採取必要之安全措施，二車終
      因煞閃不及而發生擦撞，造成證人翁志竹所駕駛車輛內乘客陳玉真因此受傷；
      陳玉真受傷與受處分人之過失行為，有相當因果關係。
（三）綜上所述，受處分人所辯，尚難採信。本件受處分人駕車裝載貨物超過核定之
      總重量（雖舉發機關以二十一噸為核定總重量有誤，然因亦超過最大容許總重
      量，亦屬違規）及違反道路交通安全規則第八十九條第六款之規定，致陳玉真
      受傷之事實，洵堪信為實在。原處分機關依行為時道路交通管理處罰條例第二
      十九條第一項第一款、第八十五條第二項規定，裁處罰鍰九千元，依行為時同
      條例第六十一條第二項規定吊扣受處分人駕駛執照六個月，洵無違誤，本件受
      處分人之異議為無理由，應予駁回。
據上論斷，應依道路交通案件處理辦法第十九條，裁定如主文。
中      華      民      國    九十      年      十      月     十一     日
                          臺灣臺北地方法院交通法庭
                                    法  官  李  麗  玲
右正本證明與原本無異。
如不服本裁定，應於裁定送達後五日內向本院提出抗告狀。
                                    書記官  江  虹  儀
中      華      民      國    九十      年      十      月      十二    日


司法院資訊處製作；財團法人民間司法改革基金會備份。
